【裁判字號】    99,訴,495
【裁判日期】    990510
【裁判案由】    違反毒品危害防制條例
【裁判全文】
臺灣臺南地方法院刑事判決               99年度訴字第495號
公  訴  人  臺灣臺南地方法院檢察署檢察官
被      告  乙○○
上列被告因違反毒品危害防制條例案件，經檢察官提起公訴（99
年度毒偵字第575號）後，被告於準備程序中就被訴事實為有罪
之陳述，經本院合議庭裁定改依簡式審判程序審理，判決如下：
    主  文
乙○○施用第一級毒品，累犯，處有期徒刑捌月。
    事實及理由
一、乙○○前於民國93年間，曾因施用毒品案件，經臺灣臺南地
    方法院裁定送觀察、勒戒，而於93年5月13日因無繼續施用
    傾向而出所執行完畢。嗣於93、94年間，又因毒品案件，經
    臺灣臺南地方法院分別判處有期徒刑8月、6月、9月確定，
    嗣再經檢察官聲請而裁定減刑並定其應執行之刑為10月又15
    日確定，並與另案槍砲案件所宣告之有期徒刑3年2月合併執
    行，現仍未執行完畢；另於93年間，因竊盜案件，經臺灣臺
    南地方法院判處有期徒刑3月確定，而於94年7月5日縮刑期
    滿執行完畢。
二、詎乙○○仍未戒除毒癮且不知悔改，又於99年1月10日晚間
    ，在臺南市○○○路156號公司宿舍套房內，施用第一級毒
    品海洛因1次。
三、按觀察、勒戒執行完畢釋放後，5年內再犯施用毒品之罪者
    ，檢察官應依法追訴，毒品危害防制條例第23條第2項定有
    明文。又92年7月9日新修正之毒品危害防制條例刪除二犯及
    三犯之規定，一改修法前繁雜之處遇程序，僅將施用毒品者
    簡化區分為初犯、再犯，並認施用毒品者係屬病患性犯人，
    以觀察、勒戒戒除其身癮，並以強制戒治去除其心癮。經觀
    察、勒戒或強制戒治執行完畢釋放後，若係5年後再犯該條
    例第10 條施用毒品罪者，與同條例第20條第1項、第2項關
    於「初犯」之處理方式相同，檢察官應先聲請法院裁定令被
    告入勒戒處所觀察、勒戒，並視有無繼續施用毒品傾向，決
    定應予釋放、為不起訴之處分，或應聲請法院裁定令入勒戒
    處所強制戒治；若係5年內「再犯」同條例第10條施用毒品
    罪者，依同條例第23條第2項規定，檢察官則應依法追訴。
    觀諸該條例第20條第3項之修正理由：「觀察、勒戒或強制
    戒治5年後再犯者，顯見前所實施之觀察、勒戒或強制戒治
    已足以遮斷其施用毒品之癮，為期自新及協助其戒除毒癮，
    對此5年後再犯者，爰明定仍適用初犯之規定，先經觀察、
    勒戒、強制戒治之程序。」及同條例第23條第2項之修正理
    由：「為配合簡化施用毒品犯之刑事處遇程序，並鑑於經觀
    察、勒戒或強制戒治執行完畢釋放後5年內再犯者，其再犯
    率甚高，原據以實施之觀察、勒戒及強制戒治既已無法收其
    實效，自應施以刑事處遇。」顯然如施用毒品者係前經觀察
    、勒戒或強制戒治等治療程序執行完畢5年後，始再施用毒
    品之「初犯」，因前所執行之觀察、勒戒或強制戒治已足收
    戒除毒癮之效，自應重新執行觀察、勒戒或強制戒治等治療
    程序，並於治療程序執行完畢後，由檢察官為不起訴處分，
    毋庸對之追訴處罰；反之，在「再犯」之情形，因其先前所
    為治療程序顯未能收戒斷毒癮之效，且考量施用毒品者之再
    犯率偏高，乃簡化其刑事處遇程序，而逕予追訴處罰，不再
    施以治療程序。參酌上開立法理由，修正毒品危害防制條例
    就施用毒品者，祇於「初犯」及「5年後再犯」二種情形，
    有其追訴條件之限制，即須於初犯經觀察、勒戒或強制戒治
    釋放後，5 年內均無施用毒品之行為，始能認其前所實施之
    觀察、勒戒或強制戒治已足遮斷毒癮，而得於5年後再犯時
    ，再予適用初犯之規定，重行觀察、勒戒等程序。倘5年內
    已經再犯，被依法追訴處罰，縱其第3次（或第3次以上）施
    用毒品之時間在初犯釋放5年以後，即與「5年後再犯」之情
    形有別，且因已於「5年內再犯」，顯見其再犯率甚高，原
    實施觀察、勒戒或強制戒治，已無法收其實效，而無5年戒
    斷期之存在，自無再經觀察、勒戒及強制戒治之必要，應由
    檢察官逕行起訴，始符新法修正之本旨。
四、本件被告乙○○於93年間因毒品案件，經本院以93年度毒聲
    字第142號裁定送觀察、勒戒後，於93年5月13日因無繼續施
    用傾向而出所執行完畢。隨即於同年（93年）及94年間，再
    犯施用毒品之罪，經本院先後以93年度訴字第1101號、94年
    度簡字第1038號、94年度訴字第1061號判決判處有期徒刑8
    月、6月、9月確定，迄至96年7月16日經檢察官聲請，而由
    本院以96年度聲減字第408號裁定各減刑為有期徒刑4月、3
    月、4月又15日，並定其應執行刑為10月又15日，經與另案
    槍砲案件所宣告之有期徒刑3年2月合併，現仍未執行完畢。
    是被告於前開觀察、勒戒執行完畢後，於5年內再犯施用毒
    品之罪，於前開諸毒品案件之後，又再犯本件，依前述說明
    ，自應由檢察官逕為追訴。又被告所犯為死刑、無期徒刑或
    最輕本刑為3年以上有期徒刑以外之罪，其於準備程序中就
    被訴事實為有罪之陳述，經法官告知簡式審判程序之旨，並
    聽取公訴人之意見後，爰依刑事訴訟法第273條之1第1項規
    定，裁定由受命法官獨任進行簡式審判程序；又本案之證據
    調查，依刑事訴訟法第273條之2規定，不受同法第159條第1
    項、第161條之2、第161條之3、第163條之1及第164條至第
    170條規定之限制；並得依同法第310條之2準用第454條之規
    定，製作略式判決書，均合先敘明。
五、證據方法：
  (一)臺灣臺南地方法院檢察署受保護管束人（被告）尿液檢體監
    管紀錄表。
  (二)臺灣檢驗科技股份有限公司99年1月28日濫用藥物尿液檢驗
    報告。
  (三)被告自白。
六、查海洛因為第一級毒品，毒品危害防制條例第2條第2項第1
    款定有明文。被告所為施用前開毒品犯行，係犯毒品危害防
    制條例第10條第1項之施用第一級毒品罪。被告施用海洛因
    前持有該毒品之低度行為，為施用毒品之高度行為所吸收，
    不另論罪。
七、又被告於93年間，因竊盜案件，經本院以93年度簡字第2491
    號判處有期徒刑3月確定，而於94年7月5日縮刑期滿執行完
    畢，有臺灣高等法院被告前案紀錄表附卷可稽。被告於5年
    以內，故意再犯本件有期徒刑以上之罪，為累犯，應依刑法
    第47條第1項規定加重其刑。
八、依刑事訴訟法第273條之1第1項、第299條第1項前段、第310
    條之2、第454條第2項，毒品危害防制條例第10條第1項，刑
    法第11條前段、第47條第1項，判決如主文。
本案經檢察官甲○○到庭執行職務。
中    華    民    國    99    年    5     月    10    日
                  刑事第六庭    法  官  吳坤芳
以上正本證明與原本無異
如不服本判決應於收受本判後10日內向本院提出上訴書狀，並應
敘述具體理由。其未敘述上訴理由者，應於上訴期間屆滿後20日
內向本院補提理由書狀（均須按他造當事人之人數附繕本）「切
勿逕送上級法院」。
                                書記官  程伊妝
中    華    民    國    99    年    5     月    10    日
附錄本案論罪科刑法條：
毒品危害防制條例第10條
施用第一級毒品者，處 6 月以上 5 年以下有期徒刑。

司法院資訊處製作；財團法人民間司法改革基金會備份。
